臺灣高等法院臺中分院刑事判決　　　　　民國九十三年度上易字第四九三號
　　上　訴　人　臺灣臺中地方法院檢察署檢察官
　　被　　　告　戊○○
　　　　　　　　甲○○
　　　　　　　　乙○○
右上訴人因被告等違反電子遊戲場業管理條例案件，不服臺灣臺中地方法院中華民國
九十三年三月五日第一審判決（民國九十二年度易字第二八一三號，起訴案號：臺灣
臺中地方法院檢察署民國九十二年度偵字第二一○五一號），提起上訴，本院判決如
左：
　　主      文
上訴駁回。
　　理      由
一、本案經本院審理結果，認第一審判決被告等三人均無罪，並無不當，應予維持，
    並引用第一審判決書記載之理由（如附件）。
二、檢察官上訴意旨以：警員陳偉綸係以訪查方式實施偵查而構成賭博罪乃屬阻違
    法之事由，被告等既同係構成賭博罪，但無阻違法且具可歸責性，應受刑法之
    處罰，原審竟為無罪之諭知，自非適法等語。惟查刑法第二百七十六條之常業賭
    博罪，係屬對向犯，須雙方對賭者均有賭博之意思，始克成罪。又檢察官就被告
    犯罪事實，應負舉證責任，並指出證明之方法，刑事訴訟法第一百六十一條第一
    項定有明文。經查本件起訴書除泛言被告等與不特定人對賭外，並未具體舉證被
    告等究竟何時與何人對賭，自屬未盡舉證責任，至於公訴人提出查獲本案之警員
    陳偉綸為證人，用以證明被告等之起訴犯行，但該證人陳偉綸係以便衣探訪方式
    調查瞭解被告等之該電玩遊戲場有無積分可換現金之賭博行為，並非與被告等間
    確有對賭之意思，亦為該陳偉綸所證陳在卷，此外，陳偉綸復未查獲確有客人與
    被告等對賭之具體事證，自應認被告等犯罪不能證明。原審因而為被告等無罪之
    諭知，並無不合，上訴非有理由，應予駁回。
三、據上論斷，應依刑事訴訟法第三百七十三條、第三百六十八條，判決如主文。
本案經檢察官丁○○到庭執行職務。
中      華      民      國　    九十三     年     六      月   二十九 　日
　　　　　　　　　　　　　　　　　臺灣高等法院臺中分院刑事第二庭
　　　　　　　　　　　　　　　　　　　　審判長法  官　羅　禮　政
　　　　　　　　　　　　　　　　　　　　　　　法  官　陳　欣　安
　　　　　　　　　　　　　　　　　　　　　　　法  官  蔡　聰　明
右正本證明與原本無異。
不得上訴。
　　　　　　　　　　　　　　　　　　　　　　　書記官    錫  彬
中      華      民      國　    九十三     年     六      月    三十　　日
                                                                        Ｉ
臺灣臺中地方法院刑事判決                        九十二年度易字第二八一三號
    公  訴  人  臺灣臺中地方法院檢察署檢察官
    被      告  戊○○  男三十歲（民國○○○年○月○日生）
                        住臺中縣霧峰鄉○○村○○○路七七號
                        國民身分證統一編號：Ｌ0000000九號
                甲○○  女二十八歲（民國○○○年○月○○○日生）
                        住臺中市○區○○路二段七一巷三七之八號三樓
                        國民身分證統一編號：Ｚ000000000號
                乙○○  女二十八歲（民國○○○年○月○○日生）
                        住臺中市○○區○○路一段一一六七號
                        國民身分證統一編號：Ｂ00000000號
右列被告等因違反電子遊戲場業管理條例等案件，經檢察官聲請簡易判決處刑（九十
二年度偵字第二一○五一號），經本院臺中簡易庭認不宜以簡易判決處刑而移送前來
，本院合議庭判決如左：
    主  文
戊○○、甲○○、乙○○均無罪。
    理  由
一、公訴人聲請簡易判決處刑意旨略以：戊○○自民國九十一年五月一日起至九十二
    年十月二十九日止，在臺中市○區○○路一段四八之三號，其所經營之「樂透電
    子遊藝場」內，連續擺設如附表所示之賭博性電子遊戲機二十四台，供不特定之
    人以附表所示之比例開分把玩該等機器，戊○○並僱用有共同犯意聯絡之甲○○
    、乙○○在前開電子遊戲場內從事機台開分之工作，供前來把玩機台之顧客押注
    分數與機器對賭，如有押中，可得倍數不等之分數，並得以所得分數以附表所示
    之比例兌換計分卡，再持計分卡至二樓隱密處與甲○○或乙○○換取現金；如未
    押中，則所押注之賭資均歸戊○○所有之方式，與不特定之人賭博財物，並以之
    為常業。嗣於九十二年十月二十日、同月二十八日及二十九日，由員警至上址查
    訪屬實，再於同月二十九日十九時五十五分許，由員警持搜索票至上開地址當場
    查獲，並扣得附表所示之賭博性電子遊戲機台二十四台及賭資一萬一千元。因認
    被告三人所為均係犯刑法第二百六十七條之常業賭博罪嫌及違反電子遊戲場業管
    理條例第十五條之規定而涉犯同條例第二十二條之罪嫌等語云云。
二、按犯罪事實應依證據認定之，無證據不得認定其犯罪事實；不能證明被告犯罪者
    ，應諭知無罪之判決，刑事訴訟法第一百五十四條第二項、第三百零一條第一項
    分別定有明文。又認定不利於被告之事實，須依積極證據，苟積極證據不足為不
    利於被告事實之認定時，即應為有利於被告事實之認定，更不必有何有利之證據
    ；認定犯罪事實所憑之證據，雖不以直接證據為限，間接證據亦包括在內；然而
    無論直接或間接證據，其為訴訟上之證明，須於通常一般之人均不致有所懷疑，
    而得確信其為真實之程度者，始得據為有罪之認定，倘其證明尚未達到此一程度
    ，而有合理性之懷疑存在時，即無從遽為有罪之確信，最高法院分別著有三十年
    上字第八一六號判例及七十六年臺上字第四九八六號判例可資參照。
三、公訴人認被告戊○○、甲○○、乙○○等人共同犯有賭博罪及違反電子遊戲場業
    管理條例第二十二條之未經許可辦理營利事業登記者不得經營電子遊戲場業等罪
    ，無非係以被告乙○○於警訊時坦承九十二年十月二十九日十九時五十五分許為
    警查獲時，將現金換予查訪員警即證人丙○○等情；另訊據被告戊○○及甲○○
    雖矢口否認右揭犯罪事實，並均辯稱：積分券不能換現金等語，然被告甲○○於
    偵訊中既供稱：（警員進去店裡的時候，你有無叫他出示身分證及健保卡？）「
    他說他之前來過，有當過會員，我就看他的名字，好像曾經聽裡面的同事說有這
    個人，所以我就開給他玩，我並沒有看他的健保卡，只有看身分證而已」等語，
    以被告戊○○雖係經營限制級電子遊戲場業（有臺中市政府營利事業登記證在卷
    足憑），惟對於前來把玩之顧客僅需以查看身分證即可確認來店顧客是否已滿十
    八歲，並無查看健保卡之必要，其查看健保卡之舉動無非係欲確認顧客是否為員
    警，以躲避員警查緝；再者，員警前後三次前往上開地址查訪，三次均能兌換現
    金，足認於該電子遊戲場賭博並得換取現金係為常態，故渠等所辯不足採信，此
    外，復有該署偵訊筆錄及員警職務報告在卷可稽，並有前開電子遊戲機台及賭資
    扣案可佐，復有現場相片十六張及現場圖、開分記帳表等為其論述之依據。
四、經查：被告戊○○、乙○○二人固坦承：被告戊○○為領有臺中市政府營利事業
    登記證之「樂透電子遊戲場」負責人，於公訴意旨所載之時、地經營經營電子遊
    戲場而於店內擺設有如附表所示之電子遊戲機，而被告甲○○、乙○○則均係受
    僱於被告戊○○等情不諱；而被告乙○○、甲○○亦不否認於九十二年十月二十
    九日遭警方查獲時均有在場，且被告乙○○有於該遊戲場二樓將現金一萬一千元
    換予查訪員警即證人丙○○等情，惟均堅決否認有公訴意旨所載於同年月二十日
    及二十八日之犯行；被告乙○○辯稱：「我只承認最後被查獲那次有換現金．．
    ．被查獲當天客人有洗分並要求要換現金，我跟他說我們純屬娛樂不可以換，可
    是他很兇，所以我想說打電話給老闆看看，老闆說可以，我就換給他．．．我們
    店裡以前都沒有換過現金。」等語；被告戊○○辯稱：「向來都沒有換現金給客
    人的行為，查獲當天是小姐打電話給我，我人在外面，小姐都快要哭出來說客人
    對他很兇說要換現金，我只好答應小姐讓客人換現金。」等語；另訊據被告甲○○固坦承係受僱於被告戊○○經營之「樂透電子遊戲場」，於警方查獲當天是由
    伊收取現金並開分予查訪員警即證人丙○○等語，惟堅詞否認有何公訴人所指之
    共同常業賭博犯行，被告甲○○辯稱：「我只是裡面的開分小姐，我並沒有涉嫌
    賭博，每次客人拿現金給我，我只負責開分供客人玩遊戲機，被查獲的情節我並
    不清楚，我以前並沒有幫客人換過現金。」等語。經查：
(一)、被告戊○○為領有臺中市政府營利事業登記證之「樂透電子遊戲場」之負責人，
    於九十一年五月一日起，在臺中市○區○○路一段四八之三號「樂透電子遊戲場
    」內擺設有如附表所示之電子遊戲機二十四台供人以附表所示之比例開分進行把
    玩等情，業據被告戊○○、乙○○、甲○○等人供承在卷，並有臺中市政府證號
    0000000000號營利事業登記證在卷可佐（九十二年偵字第二一○五一
    號卷第四○頁），堪可認定。
(二)、被告戊○○坦承於九十二年十月二十九日警方查獲時，有授意被告乙○○同意顧
    客即查訪員丙○○警換取現金；被告乙○○亦坦承係由被告戊○○授意可以換取
    現金，而由被告乙○○於該日在該遊戲場二樓樓梯將現金一萬一千元換予查訪員
    警丙○○，核與證人丙○○即臺中市警察局第一分局警員於本院結證情節相符，
    尚難謂非不可採信。惟按「對向犯」係二個或二個以上之行為者，彼此相互對立
    之意思經合致而成立之犯罪，如賄賂、賭博、重婚等罪均屬之，最高法院八十一
    年臺非字第八三三號判例可資參照。賭博罪既屬於對向犯之結構，則須雙方對賭
    者均有賭博之意思，始能成立犯罪，本案證人丙○○係職司偵查職務之警員，其
    至該樂透子遊戲場之目的，係以探訪方式實施偵查以了解該遊戲場有無賭博行為
    等情，業據證人丙○○於本院審理時到庭結證證述明確（見本院審理卷第四二頁
    ），是以證人丙○○並無與被告等人對賭之意思，實無成立賭博罪之可能，否則
    證人丙○○亦應成立刑法第二百六十六條第一項前段之賭博罪。故縱被告戊○○
    等三人有於上開時、地換取現金予證人丙○○之行為，依前開所述，即與常業賭
    博罪之構成要件不符，難認被告三人之犯行已該當於常業賭博罪之構成要件。
(三)、又聲請簡易判決處刑意旨另以被告等三人於九十二年十月二十日及同年月二十八
    日，亦以相同手法，第一次即九十二年十月二十日時由被告戊○○換取現金予證
    人丙○○，第二次即同年月二十八日則由被告乙○○換取現金予證人丙○○，此
    亦據證人丙○○於本院審理時結證供述明確（見本院審理卷第四○頁）。惟查：
    被告戊○○、乙○○均堅稱僅有查獲當日即九十二年十月二十九日有換取現金予
    證人丙○○，被告戊○○、乙○○均辯稱：只有這次有換錢；被告戊○○於本院
    九十三年二月二十日審判時亦辯稱：「我今天是第一次看過證人本人，我從來沒
    有換過錢給他。」；被告甲○○則矢口否認有任何換取現金予客戶之行為。是證
    人丙○○所述是否確實，要非無疑。且縱依證人丙○○所述，被告三人確有換取
    現金之行為，惟依前述，證人丙○○並無與被告三人對賭之意思，即難認被告三
    人成立常業賭博罪。且證人丙○○於本院審理時亦結證稱：「他們先給客人計分
    卡，並沒有當場給現金，後來客人要離開時，就會到二樓的樓梯那邊的門反鎖，
    出來後就走了，我想說應該是在那邊換錢的。」、「查獲當天沒有查獲其他客人
    有兌換現金的行為。」。準此，證人丙○○之證詞僅係其個人主觀推測，並非為
    其親身經歷之事，尚難僅以證人丙○○一人之證言即為被告等人不利之認定。公
    訴人另謂被告等人經營限制級電子遊戲場業，僅需查看身分證即可確認來店客人
    是否已滿十八歲，並無查看健保卡之必要，其查看健保卡之舉動無非係欲確認客
    人是否為員警，以躲避員警查緝云云，然被告甲○○於九十二年十月三十日偵查
    時即供承：伊沒有看證人丙○○之健保卡，只有看身分證而已等語（見前開偵查
    卷第五十三頁），是以被告甲○○於偵查即已陳明未查看證人丙○○之健保卡，
    而卷內亦無其他任何證據可證明三名被告有查看證人丙○○健保卡之動作，公訴
    人以查看健保卡作為推論被告三人有兌換現金之賭博行為，即乏依據。且依刑事
    訴訟法第一百六十一條第一項之規定及前開判例意旨之說明，對構成犯罪之事實
    之積極證據，應由檢察官負舉證責任並提出證明方法，檢察官若不能盡此舉證義
    務，被告亦無舉反證證明之必要。故本案被告是否構成犯罪，必須由公訴人舉證
    證明被告確有上開公訴人所指之共同常業賭博之犯行，並使本院達到「無合理懷
    疑」之確信心證程度（最高法院七十六年臺上字第四九八六號、九十二年度臺上
    字第一二八號判例意旨參照）。然公訴人提出之證據即證人丙○○之證詞，實尚
    不足以使本院產生無合理懷疑之確信心證，衡諸前開法條及最高法院判例意旨，
    被告在此情形即無舉證證明其辯解與事實相符之必要，此部分亦應認被告三人所
    為並未合致於常業賭博罪之構成要件。
五、聲請簡易判決處刑意旨另認被告戊○○所經營之「樂透電子遊藝場」，雖領有臺
    中市政府營利事業登記證，惟該營利事業登記證效力之範圍應僅及於合法之經營
    ，被告三人於該遊戲場內經營賭博性電子遊戲機台，即不能認係合法之經營，自
    難謂該賭博性電子遊戲機台亦在營利事業登記證之範圍內，是被告三人基於共同
    犯意之聯絡自九十二年五月一日起於「樂透電子遊戲場」擺設賭博性電子遊戲機
    台即難認有該臺中市政府營利事業登記證效力範圍所及，因認被告戊○○等三人
    共犯電子遊戲場業管理條例第二十二條罪嫌云云。惟查，電子遊戲場業管理條例
    第二十二條僅就未依該條例規定辦理營利事業登記證者設有刑罰之規定，至以擺
    設之電子遊戲機為賭博或其他違法行為之工具者，解釋上尚難謂與該條文之構成
    要件相符，自難以該條文作為論罪之基礎；且同條例第二十七條亦規定：「違反
    第十四條規定者，處負責人新臺幣二十萬元以上一百萬元以下罰鍰；其涉有賭博
    嫌疑者，移送司法機關依法辦理。」，故電子遊戲場業負責人若以其所擺設經營
    供人娛樂之電子遊戲機台作為與客戶賭博之工具者，該條例並未設有刑罰之規定
    ，而仍應適用刑法關於賭博罪章之規定。是本件被告戊○○既經向臺中市政府辦
    理營利事業登記而經許可經營限制級電子遊戲場業，已如前述，且該營利事業登
    記證之有效期間於案發時亦屬有效存續一節，有臺中市政府九十三年二月十一日
    府經商字第０九三００一九六八九號函附卷可稽而堪為認定，則基於罪刑法定原
    則及前開說明，公訴人認被告戊○○等三人共犯電子遊戲場業管理條例第二十二
    條之違反同條例第十五條之罪嫌，尚非有據，此部分亦難認被告三人有公訴人所
    指之違反電子遊戲場業管理條例第二十二條之違反同條例第十五條之規定之犯行
    。
六、綜上所述，本件依據公訴人所指之相關事證內容，尚不足以使本院就被告戊○○
    、乙○○、甲○○等人共犯常業賭博罪部分產生無合理懷疑之確信心證；又本件
    被告戊○○確實領有經營限制級電子遊戲場業之營利事業登記證，且於案發期間
    均屬有效存續，實無認被告三人有違反電子遊戲場業管理條例第二十二條之違反
    同條例第十五條之罪行。此外，復查無其他積極事證足資認定被告等人有何公訴
    人所指之共同常業賭博之犯行，被告等人之犯罪既屬不能證明，依首揭規定及判
    例意旨，自應均諭知無罪之判決，爰依法諭知如主文所示。
據上論斷，依刑事訴訟法第四百五十二條、第三百零一條第一項，判決如主文。
中      華      民      國      九十三      年     三     月     五     日
                                臺灣臺中地方法院刑事第十四庭
                                      審判長法  官    楊  真  明
                                            法  官    陳      葳
                                            法  官    林  學  晴
右正本證明與原本無異。
如不服本判決，應於判決送達後十日內向本院提出上訴狀，上訴於臺灣高等法院臺中
分院( 須附繕本 )。
                                            書記官
中      華      民      國      九十三      年     三     月     九     日
 附表
┌────────┬───────┬─────┬─────────┐
│電子遊戲機台名稱│電子遊戲機種類│數量（台）│現金開分比例Ｘ比Ｙ│
│           │              │          │（每Ｘ元換Ｙ分）  │
├────────┼───────┼─────┼─────────┤
│滿貫大亨        │麻將台        │    五    │十比一            │
├────────┼───────┼─────┼─────────┤
│幸運之星        │水果台        │    六    │一比三十          │
├────────┼───────┼─────┼─────────┤
│紅粉玫瑰        │小瑪莉        │    二    │一比三十          │
├────────┼───────┼─────┼─────────┤
│鑽石機車        │拉霸機        │    二    │一比三十          │
├────────┼───────┼─────┼─────────┤
│滿天五星        │單支機        │    九    │十比一            │
├────────┼───────┴─────┴─────────┤
│合            計│二十四台                                      │
└────────┴───────────────────────┘
